【裁判字號】    90,台上,1197
【裁判日期】    900307
【裁判案由】    擄人勒贖
【裁判全文】
最高法院刑事判決                                九十年度台上字第一一九七號
    上  訴  人  戊○○
    選任辯護人  賴鴻鳴律師
                林錫恩律師
                黃俊達律師
    上  訴  人  丙○○
                丁○○
                乙○○
                己○○
                甲○○
右上訴人等因擄人勒贖案件，不服台灣高等法院台南分院中華民國八十九年十一月二
十八日第二審判決（八十九年度上重訴字第一○二四號，起訴案號：台灣台南地方法
院檢察署八十八年度偵字第一二八二三、一三四五一號、八十九年度偵字第一七八二
號），提起上訴，本院判決如左：
    主  文
原判決撤銷，發回台灣高等法院台南分院。
    理  由
本件原判決撤銷第一審之科刑判決，改判仍論上訴人丙○○、丁○○、戊○○、乙○
○、己○○、甲○○以共同意圖勒贖而擄人罪，丙○○、丁○○各處無期徒刑，均褫
奪公權終身；戊○○累犯，處無期徒刑，褫奪公權終身；乙○○累犯，處有期徒刑拾
伍年，褫奪公權拾年；己○○、甲○○各處有期徒刑拾伍年，均褫奪公權拾年，玩具
手槍壹把沒收。固非無見。
惟查：(一)被告之自白，須非出於強暴、脅迫、利誘、詐欺、違法羈押或其他不正之方
法，且與事實相符者，始得採為證據，如果被告之自白係出於不正之方法，並非自由
陳述，即其取得自白之程序已非適法，則不問自白內容是否確與事實相符，因其非係
適法之證據，即不能採為判決基礎，故審理事實之法院遇有被告對於自白提出係出於
刑求之抗辯時，應先於其他事實而為調查。上訴人乙○○於偵查中主張：「因為警方
打我的右胸及頭部，還用電擊棒說要電我生殖器，說要我供出共犯，所以我只好隨便
亂說還有二名不詳的人」（見八十八年度偵字第一二八二三號卷第十七頁），己○○
辯稱：「警方有拿棒子及拳頭打我的胸部及背部」（見同上卷第十八頁背面），丙○
○、戊○○分別於原審具狀陳稱：「被告（丙○○）於民國八十八年十月二十九日下
午二時許，無原無故被辦案員警帶到台南市第一分局偵訊，遭到辦案人員刑求至隔天
八十八年十月三十日凌晨五時才作完筆錄，其間又不允許被告通知親友代請律師，又
被告於收押禁見期間數次被借提，均遭刑求，所作筆錄均非被告在自由意識之下所陳
述，均與事實不符。請鈞院向台灣台南看守所調取被告之驗傷證明及刑求筆錄可證明
」「警方在未曾確切偵知案發何因之前，就先存有偏頗預設立場，在所有涉案之共同
被告到案時，即先刑求一番，更於製作筆錄過程中，如有不合警方意思，又再一頓拳
腳伺候」等語（分見原審卷第二七九、二八五頁）。原審對於上訴人乙○○、己○○
、丙○○、戊○○上開抗辯，是否實在，並未傳喚承辦警員或調取有關上訴人驗傷證
明等資料，加以調查，遽於判決理由一(七)內論述「被告（上訴人）乙○○、己○○係
於擄人時為警攔截當場捕獲，而其犯案時又遭監視器錄影，且起出作案之玩具手槍，
有上開錄影帶及玩具手槍在卷足佐，可說係犯案證據確鑿，衡情警方應無予以刑求之
必要。又被告（上訴人）乙○○等人遭警借提還押時，檢察官復訊時均無指稱警方予
以刑求，而被告（上訴人）乙○○雖於八十八年十月十五日檢察官偵訊時指稱警方打
渠胸部及頭部，還用電擊棒說要電其生殖器，說要我供出共犯云云，然檢察官當庭檢
視其胸、頭、腹等部位均無傷痕，並載明筆錄，而同時在庭之被告（上訴人）己○○
無指稱警方有刑求之情事。是則被告（上訴人）己○○、甲○○、丙○○於警訊中之
自白若係遭刑求或強脅等非自由意志下而取得，對於涉犯擄人勒贖如此重罪，理應於
偵查中向檢察官供明，惟被告（上訴人）三人於偵查中並未有警訊刑求之抗辯，而被
告（上訴人）乙○○如上所述經檢察官當庭檢視其身體並無其所稱刑求之傷，甚且被
告（上訴人）等於偵查為與警訊中情節大致相同之自白，自難謂彼等三人於警訊中之
自白不可採」，資為論處上訴人等罪刑之證據，即難謂為適法。(二)有罪之判決書，應
記載犯罪之事實，舉凡有關犯罪之時間、地點、方法、態樣，以及其他與適用法律有
關之事項，均應為詳實之記載，始足為適用法律之依據。原判決於事實欄內僅記載「
丙○○、戊○○意圖勒贖財物而共謀擄人，經選定蘇進生為勒贖對象，並先行勘查行
動路線後，於八十八年十月十四日……」對於丙○○、戊○○究竟於何時﹖在何地﹖
共同謀議選定蘇進生為勒贖對象，又渠二人究竟於何時先行勘查路線﹖於事實欄內並
未明白認定，詳細記載，自有未合。(三)卷查丙○○於警局第五次偵訊時係供稱：「洪
天富是說我們捉到人交給他就好，莊士吉叫我不要問這麼多，他們要自行處理，我們
只負責捉人。而贖金我不知要拿多少，但在平常提此事時就洪天富和莊士吉之語氣，
像是在新台幣（下同）上千萬元」（見警局卷第十六頁背面）。依上開筆錄所載，丙
○○所稱贖金上千萬元，應係聽聞洪天富、莊士吉所言，乃原判決竟於判決理由一、
(二)內引用丙○○上開供詞謂：「……『阿生』（戊○○）說將人交給他處理，贖款之
金額在千萬元以上等語」（見原判決第十二頁第一行），認贖金千萬元係戊○○所說
，其判決理由之說明似與卷內資料不符，容有可議。(四)原判決於事實欄內先認定「丙
○○、戊○○，……於八十八年十月十四日『下午』十二時許，與具有犯意聯絡之丁
○○，共同在台南市○○路『老地方餐廳』，策定擄人勒贖之計劃」，繼之又認定「
經商議後，由丁○○負責尋覓人手綁擄蘇進生，丁○○隨即於同日『十五時』許至高
雄縣彌陀鄉文安村二巷七號乙○○處……」（原判決第四頁第五－八行），其犯罪時
間之認定顯屬矛盾。又原判決於事實欄內記載「上開四人於同日十九時十分許，在台
南市○○路國軍空軍醫院對面之加油站，與駕駛戊○○於八十八年十月十二日在台中
市西屯區○○○街十一巷十一號二樓之一其姊陳玉珍住處向不知情之陳玉珍借得車號
Ｈ六－七三二號福特廠牌自小客車之丙○○、戊○○會合商定細節」（原判決第四頁
第十六行至第五頁第一行）。似認上開Ｈ六－七三二號福特牌自用小客車係戊○○之
姊陳玉珍所有，但嗣後又認該自用小客車係戊○○所有（見原判決第五頁第二行），
其此部分事實之認定亦相矛盾。再扣案之玩具手槍並無殺傷力，即非違禁物，又依刑
法第三十八條第一項第二款規定沒收，以屬於犯人者為限。原判決於判決理由三內說
明「扣案之玩具手槍壹把雖不具殺傷力，惟為被告（上訴人）戊○○所有供擄押被害
人蘇進生所用之物，併依刑法第三十八條第一項第二款之規定宣告沒收之」，但於事
實欄內僅記載「丁○○並自車內取出壹把由戊○○提供預放置於前座旁之不具殺傷力
之玩具手槍」（見原判決第五頁第三、四行），對於該扣案不具殺傷力之玩具手槍是
否為戊○○所有，並未明白認定，詳細記載，亦有未合。上訴人等上訴意旨執以指摘
，為有理由，應認原判決有撤銷發回之原因。
據上論結，應依刑事訴訟法第三百九十七條、第四百零一條，判決如主文。
中      華      民      國     九十     年      三      月      七      日
                              最高法院刑事第十二庭
                                  審判長法官  林  增  福
                                        法官  邵  燕  玲
                                        法官  吳  昆  仁
                                        法官  陳  世  雄
                                        法官  惠  光  霞
      右正本證明與原本無異
                                              書  記  官
中      華      民      國     九十     年      三      月     十三     日


司法院資訊處製作；財團法人民間司法改革基金會備份。
